【裁判字號】    92,婚,562
【裁判日期】    920527
【裁判案由】    離婚
【裁判全文】
臺灣高雄地方法院民事判決  九十二年婚字第五六二號
    原      告  乙○○○
    訴訟代理人  莊進祥律師
    送達代收人  丙○○
    被      告  甲○○
右當事人間請求離婚事件，本院判決如左：
    主      文
准原告與被告離婚。
訴訟費用由被告負擔。
    事      實    及     理      由
一、原告起訴主張：兩造於民國七十三年三月六日結婚，婚後不久被告即經常毆打原
    告，八十三年間，被告染上吸食安非他命之惡習，性情大變，行為詭異，曾因三
    次吸用安非他命遭鈞院判處徒刑，復於八十四年十二月三十日又放火燒燬原告之
    機車，觸犯公共危險罪，並經鈞院判處有期徒刑一年二月。被告自染上毒癮後，
    毆打原告之次數與日俱增，曾於八十四年五月初毆打原告，致原告左大腿、右大
    腿、左手臂及左下肘均受有嚴重傷害；亦曾於八十四年間緊抓原告之頭部撞擊窗
    戶玻璃，致原告頭部血流滿地；又有一次被告於住處之馬桶裡撒尿後，曾緊抓原
    告之頭部並緊壓住原告之頭部喝令原告喝伊甫撒之尿液，原告不從，致遭被告打
    落門牙一顆。被告因有以上劣行，原告因不堪遭被告長期精神上與肉體上之虐待
    ，於八十五年間離家後就不敢回家，因為被告曾表示倘原告踏出家門一步，將殺
    死原告全家。綜上所述，原告實不堪被告同居之虐待，且兩造間之婚姻業已出現
    破綻，無再繼續維持之必要，爰依民法第一千零五十二條第一項第三款及同條第
    二項請求擇一判決離婚。
二、被告則以：伊是有吸用安非他命，但傷害案件原告在偵查庭已撤回告訴，伊沒有
    抓原告的頭去撞玻璃，伊是有把原告的牙齒打掉，但沒有教原告喝尿，警察來時
    伊沒有打原告，只有罵原告，伊沒有在外面交女朋友，也沒有叫原告拿錢給伊吸
    安非他命等語置辯。並聲明：請求判決駁回原告之訴。
三、按「夫妻之一方受他方不堪同居之虐待者，一方得向法院請求離婚。」民法第一
    千零五十二條第一項第三款定有明文。又司法院大法官會議釋字第三七二號解釋
    ：「維護人格尊嚴與確保人身安全，為我國憲法保障人民自由權利之基本理念。
    增進夫妻情感之和諧，防止家庭暴力之發生，以保護婚姻制度，亦為社會大眾所
    期待。民法第一千零五十二條第一項第三款所稱『不堪同居之虐待』，應就具體
    事件，衡量夫妻之一方受他方虐待所受侵害之嚴重性，斟酌當事人之教育程度、
    社會地位及其他情事，是否已危及婚姻關係之維繫以為斷。若受他方虐待已逾越
    夫妻通常所能忍受之程度，而有侵害人格尊嚴與人身安全者，即不得謂非受不堪
    同居之虐待。」等語，準此，夫妻相處，不論爭吵之起因為何，應以正常方式溝
    通，不能以出手毆打對方做為解決問題之方式，倘有毆打情事發生，則應衡量夫
    妻之一方受他方虐待所受侵害之嚴重性及其他情事，是否已危及婚姻關係之維繫
    以為斷。
四、查本件原告主張兩造現婚姻存續，前受被告毆打多次，被告並於八十四年間將原
    告之機車放火燒燬，原告因不堪同居之虐待，乃於八十五年離家出走至今等情，
    業據其提出戶籍謄本、八十四年五月三日診斷證明書為證，並經證人殷富珍到庭
    證稱：「兩造結婚後被告時常打原告，我聽我女兒說被告要她喝尿，還把她的牙
    齒打掉二顆，八十五年我女兒受不了才離開被告，離家前曾服用三十顆安眠藥企
    圖自殺」、「八十四年五月以後，有一次被告在小港區自己經營之甘蔗攤持甘蔗
    打原告，另被告打原告，經報警後，警察來後被告還當警察的面打原告，被告也
    曾吸食安非他命沒錢，要我女兒回家向我借錢」等語（見本院九十二年四月二十
    九日筆錄）；而本院依職權調取被告前科資料及本院八十五年度訴字第六八一號
    刑事判決核閱結果，被告確有多次施用毒品前科，且於八十四年十二月三十日將
    原告所有之機車放火燒燬，有被告前案紀錄表及上開判決一份在卷可稽。再者，
    被告於審理時亦坦承有燒燬原告機車及將原告之牙齒打落及持甘蔗欲打原告等情
    ，足認原告上開之主張非虛。本件被告在兩造婚姻中是處於施暴者之地位，有對
    原告施以慣行性虐待之情事，且依被告施暴之手段及原告受侵害之程度，本院認
    為原告受被告之虐待已逾越夫妻通常所能忍受之程度，而有侵害人格尊嚴與人身
    安全，參酌前揭說明，顯已達不堪同居虐待之程度，並使兩造間夫妻誠摯平和相
    處之關係動搖，從而，原告主張依民法第一千零五十二條第一項第三款訴請與被
    告離婚，洵屬有據，應予准許。又原告既主張法院就其請求權基礎擇一為勝訴判
    決，而原告已獲勝訴判決，本院自無庸併就其餘民法第一千零五十二條第二項之
    請求權基礎為審酌，併予敘明。
五、訴訟費用負擔之依據：民事訴訟法第七十八條。
中      華      民      國    九十二    年      五      月    二十七    日
                                    臺灣高雄地方法院家事法庭
~B法      官  吳宏榮
右為正本係照原本作成。
如對本判決上訴，須於判決送達後二十日內提出上訴狀並表明上訴理由，如於本判決
宣示後送達前提出上訴者，須於送達後十日內補提上訴理由書（需附繕本）。
中      華      民      國    九十二    年      五      月    二十七    日
~B法院書記官  林孝聰


司法院資訊處製作；財團法人民間司法改革基金會備份。
